臺灣高雄地方法院刑事判決　　　　　　　　　　　　　九十年度易字第四二二六號
　　公　訴　人　臺灣高雄地方法院檢察署檢察官
　　被　　　告　甲○○
右列被告因業務侵占案件，經檢察官提起公訴（九十年度偵緝字第七九九號），本院
判決如左：
    主  文
甲○○意圖為自己不法之所有，而侵占對於業務上所持有之物，處有期徒刑陸月，如
易科罰金，以佰元折算壹日。緩刑貳年。
    事  實
一、甲○○經查並無前科紀錄，其係設於高雄縣大社鄉○○村○○路二十六號一樓「
    永泰升有限公司」（下簡稱永泰升公司）之負責人。於民國八十八年四月十四日
    ，甲○○代表永泰升公司，以動產擔保交易附條件買賣之方式，向「福灣企業股
    份有限公司」（下簡稱福灣公司）購買車號ＺＡ－五一九七號小貨車（起訴書誤
    載為自用小客車），並提供上開車輛為動產擔保標的物，使永泰升公司成為動產
    擔保交易之債務人，雙方並約定分期付款之總價金為新台幣（下同）五十萬二千
    零六十四元，除頭期款三萬八千元外，餘款分四十八期給付，每月一期，每期款
    項九千六百六十八元，標的物存放地點為上開永泰升公司營業地址，價金未全數
    付清之前，標的物所有權仍屬於出賣人福灣公司所有，買受人永泰升公司僅得依
    約占有使用，不得任意遷移或為其他處分。而永泰升公司取得上開標的物車輛之
    後，均由甲○○基於業務關係持有、使用該小貨車。詎於八十九年三月間，因永
    泰升公司歇業，甲○○竟意圖為自己不法之所有，未通知動產擔保交易之債權人
    福灣公司，即將上開業務上持有、使用之小貨車，逕自搬離上開公司營業地，遷
    移至其位於高雄縣旗山鎮○○○路二二０之四號居住處，予以侵占入己，挪供私
    人使用。嗣自九十年二月份起，因甲○○未再替永泰升公司繳付前開分期款項，
    福灣公司追索無著，查訪後始知上情。
二、案經福灣公司高雄分公司訴由台灣高雄地方法院檢察署檢察官偵查起訴。
    理  由
一、訊據被告甲○○固供承有擔任永泰升公司之負責人，於右揭時、地，代表永泰升
    公司，向福灣公司以動產擔保交易附條件買賣分期付款方式購得上開小貨車，嗣
    將其業務上持有、使用之該車，遷移至其居住地，挪供己用，且未繳納分期款項
    等情不諱，惟辯稱：伊有將該車遷至住處、供己使用一事，通知買車之業務員云
    云。但查：右揭被告未通知告訴人福灣公司，即擅將永泰升公司所有，由被告業
    務上持有、使用之該台小貨車搬離永泰升公司，遷移至其住處，而予侵占挪作私
    用等犯罪事實，業據告訴人福灣公司之代理人蘇慧玲於偵訊及本院調查程序時指
    訴綦詳（本院九十年十二月三日訊問筆錄參照），復有附條件買賣合約、動產擔
    保交易附條件買賣設定登記申請書、購車資料、高雄縣政府及台北市政府營利事
    業登記證、訪查報告各一份及掛號逾期招領退回信件二封附卷可稽。參以被告已
    自承：永泰升公司購得上開車輛後，均是伊持有、使用該車，公司歇業後伊即將
    上開車輛遷至住處供己使用，未通知福灣公司等語在卷（見本院九十一年月日訊
    問筆錄），足認其確有將業務上持有、使用之永泰升公司所有之車輛，予以挪用
    並侵占入己之行為甚明。至被告辯稱：有通知福特業務員一節，惟經本院諭知其
    偕同該業務員到庭，被告均無法聯絡到庭，本院自無從查考審究上情是否屬實，
    況告訴代理人蘇慧玲已於本院調查時明確供證：未曾接獲被告上開通知等語（見
    本院九十年十二月三日訊問筆錄），足徵被告前開所辯，洵屬事後避就之詞，委
    不足取。事證明確，被告上開業務侵占之犯行，足堪認定。
二、按被告為永泰升公司之負責人，該車乃其業務上所持有、使用之物，是核被告前
    開將該業務上持有、使用之車輛，易持有為所有，予以侵占入己之所為，係犯刑
    法第三百三十六條第二項之業務侵占罪。審酌被告素行良好，有卷附台灣高等法
    院被告全國前案紀錄表一份可按，此次僅因一時失慮，偶罹刑典，犯罪情節尚非
    重大，犯後已坦承大部分犯行，態度良好，且已與告訴人達成民事和解，歸還所
    侵占之車輛並繳清車款，賠償告訴人之損害等情，均據告訴代理人陳明在卷（本
    院九十年十一月十二日訊問筆錄），及侵占所得尚屬非鉅等一切情狀，量處如主
    文所示之刑，並諭知易科罰金之折算標準（被告行為後，刑法第四十一條第一項
    業於九十年一月十二日修正生效，被告所犯之罪係得宣告易科罰金之罪，參照台
    灣高等法院九十年法律座談會結論意見，爰逕依修正後刑法第四十一條第一項規
    定諭知易科罰金之折算標準，毋庸比較新舊法）。又被告前未曾受有期徒刑以上
    刑之宣告，有台灣高等法院被告全國前案紀錄表一份附卷可稽，其因一時失慮而
    犯本案，事後已坦承部分犯行，頗具悔意，經此刑之宣告，應知警惕信無再犯之
    虞，本院因認以暫不執行其刑為當，爰併予宣告緩刑二年，用啟自新。
據上論斷，應依刑事訴訟法第二百九十九條第一項前段，刑法第三百三十六條第二項
、第四十一條第一項、第七十四條第一款，罰金罰鍰提高標準條例第一條前段、第二
條，判決如主文。
本案經檢察官楊碧瑛到庭執行職務。
中      華      民      國      九十一    年      一      月    十七    日
                                  臺灣高雄地方法院刑事第六庭
                                      審判長  法  官  趙家光
                                              法  官  張世賢
                                              法  官  林韋岑
右正本證明與原本無異。
如不服本判決，應於判決送達後十日內，向本院提出上訴狀。
                                              書記官  董明惠
中      華      民      國      九十一    年      一      月    十七    日
【附錄本判決論罪科刑法條】
中華民國刑法第三百三十六條第二項：
  對於業務上所持有之物，犯前條第一項之罪者，處六月以上五年以下有期徒刑，得
  併科三千元以下罰金。
